臺灣基隆地方法院刑事判決　　　　　　　 96年度訴字第307號
公　訴　人　臺灣基隆地方法院檢察署檢察官
被　　　告　甲○○
　　　　　　　　　　（現於臺灣基隆監獄執行中）
上列被告因違反毒品危害防制條例案件，經檢察官提起公訴（96
年度毒偵字第311 號、第312 號），因被告所犯為死刑、無期徒
刑、最輕本刑為3 年以上有期徒刑或高等法院管轄第一審案件以
外之罪，且於準備程序進行中，被告先就被訴事實為有罪之陳述
，經本院合議庭裁定進行簡式審判程序，判決如下：
    主  文
甲○○施用第一級毒品，累犯，處有期徒刑拾壹月。又持有第二
級毒品，累犯，處有期徒刑貳月；扣案之第二級毒品安非他命（
驗餘毛重零點玖伍公克）沒收銷燬之，上開毒品之包裝袋壹只
，沒收之。應執行有期徒刑壹年；扣案之第二級毒品安非他命（
驗餘毛重零點玖伍公克）沒收銷燬之，上開毒品之包裝袋壹只
，沒收之。
    事  實
一、甲○○前因施用第一、二級毒品案件，經觀察、勒戒後，因
    認無繼續施用毒品之傾向，於民國93年6 月18日執行完畢釋
    放，並經臺灣基隆地方法院檢察署檢察官以92年度毒偵字第
    1216號、93年度毒偵字第127 號、第213 號不起訴處分，復
    因施用第一級毒品案件，經本院以95年度訴字第582 號判決
    判處有期徒刑10月確定；另因違反臺灣地區與大陸地區人民
    關係條例案件，經臺灣高等法院以92年度上訴字第4147號判
    決判處有期徒刑6 月確定，又因竊盜案件，經本院以93年度
    訴字第460 號判決判處有期徒刑1 年確定，接續執行，於95
    年1 月14日因縮刑期滿執行完畢。詎其未戒除毒癮惡習，基
    於反覆、持續施用第一級毒品之犯意，自95年10月10日上午
    某時起至同年月28日上午某時止，在基隆市○○○路加油站
    廁所及車上等處，平均每日施用2 次，以將第一級毒品海洛
    因置放於注射針筒內加水混合後注射血管，或將海洛因置放
    於玻璃球內點火燒烤後，吸食所產生煙霧之方式，施用第一
    級毒品；復另行起意，於95年10月10日上午10時許，在基隆
    市○○路某電動玩具店外，向真實姓名、年籍不詳，綽號「
    阿國」之成年男子，以新台幣1,000 元之代價，購買第二級
    毒品安非他命1 小包（驗餘毛重0.395 公克）而持有之，嗣
    於95年10月10日下午1 時20分許，在基隆市○○區○○街2
    巷26號前，因形跡可疑遭警盤查，當場查獲第二級毒品安非
    他命1 小包，復於95年12月26日晚間6 時20分許，因另案為
    警查獲，均採集其尿液送驗後，上情始為警所悉
二、案經基隆市警察局第一、二分局報請臺灣基隆地方法院檢察
    署檢察官偵查起訴。
    理  由
壹、程序事項
    被告甲○○所犯者非為死刑、無期徒刑、最輕本刑為3 年以
    上有期徒刑之罪或高等法院管轄第一審案件，其於準備程序
    進行中，先就被訴事實為有罪之陳述，經告知其簡式審判程
    序之旨，並聽取公訴人、被告之意見後，本院合議庭依刑事
    訴訟法第273 條之1 第1 項之規定，裁定由受命法官獨任以
    簡式審判程序進行本案之審理。
貳、實體事項
一、事實認定部分
    上開事實，業據被告於本院審理時坦承不諱，且被告為警查
    獲後，採集之尿液檢體經送昭信科技顧問股份有限公司檢驗
    ，確呈海洛因代謝物嗎啡之陽性檢驗結果，此有該公司95年
    11月2 日及同年12月5 日出具之濫用藥物尿液檢體檢驗報告
    及基隆市警察局第一、二分局偵辦毒品案件尿液檢體對照表
    附卷可稽，又扣案之白色粉末1 包經送鑑定後，確含第二級
    毒品安非他命之成分，此有行政院衛生署管制藥品管理局鑑
    定書供參，足認被告之自白與事實相符，本件事證明確，被
    告犯行應堪認定。
二、論罪科刑部分
（一）被告曾受事實欄所載之觀察、勒戒，於93年6 月18日執行
      完畢釋放，有臺灣高等法院被告前案紀錄表在卷可稽，其
      經觀察、勒戒執行完畢釋放後，5 年內再行施用第一級毒
      品，核其所為，係犯毒品危害防制條例第10條第1 項之施
      用第一級毒品罪。
（二）被告於95年10月10日向「阿國」購買第二級毒品安非他命
      而持有之行為，係犯毒品危害防制條例第11條第2 項之持
      有第二級毒品罪，因被告持有第二級毒品之數量未達轉讓
      持有毒品加重其刑之數量標準規定之10公克，自無須依毒
      品危害防制條例第11條第4 項之規定加重其刑。
（三）另按刑事法若干犯罪行為態樣，本質上原具有反覆、延續
      實行之特徵，亦即行為人係基於一定情境之制約，必然形
      成多數犯罪行為，行為人持續實行之複數行為，倘依社會
      通念，於客觀上認為符合一個反覆、延續性之行為觀念者
      ，於刑法評價上，即應僅成立一罪，又依毒品危害防制條
      例第2 條第1 項之規定，毒品具有成癮性，是施用毒品之
      犯罪類型本身即有反覆實施之特徵，若行為人係基於對毒
      品之心理或生理上依賴性，致於密切接近之時間，實行多
      數之施用行為，原則上應得認為係此類犯罪類型所生之必
      然結果，而於客觀上認為係一個反覆、延續性之行為，屬
      於「集合犯」之概念，僅成立一罪，惟倘有積極事證足認
      行為人所為複數施用毒品之行為非基於同一反覆、持續施
      用毒品之犯意，即無從認定屬於集合犯，自不待言。本件
      被告所為施用第一級毒品行為雖屬多數，然因其平均每日
      即施用2 次，施用頻率已屬頻繁，且施用毒品之行為本身
      即具有反覆實施之特徵，參酌上開說明，被告所為多數施
      用行為，在刑法評價上，應得認定符合一個反覆、延續性
      之行為，屬於集合犯而僅成立一罪。
（四）又起訴書雖僅記載被告於95年10月10日為警採尿前回溯24
      小時內某時，及於95年10月25日上午10時許施用第一級毒
      品之事實，然因施用毒品之行為本身具有反覆實施之性質
      ，係屬集合犯，則未據起訴之部分，與起訴書所載之施用
      行為，應成立實質上一罪，依刑事訴訟法第267 條之規定
      ，應認起訴效力及於全部事實，本院自應併予審理。
（五）被告所為上開施用第一級毒品及持有第二級毒品之犯行，
      罪名互異，犯意各別，應予分論併罰。
（六）被告曾受事實欄所載之徒刑執行完畢，此有臺灣高等法院
      被告前案紀錄表供參，其受徒刑之執行完畢，再為本件施
      用第一級毒品及持有第二級毒品之犯行，係於5 年以內故
      意再犯本件有期徒刑以上之罪，為累犯，應分別依刑法第
      47條第1項之規定加重其刑。
（七）爰審酌被告經觀察、勒戒後，竟未戒除毒癮之惡習，而再
      度施用第一級毒品，顯見缺乏戒斷決心，然其施用毒品僅
      屬戕害自身之行為，未侵犯其他法益，且持有第二級毒品
      之數量尚微，復於偵審中均坦認犯行，犯後態度良好等一
      切情狀，分別量處如主文所示之刑，並依法定其應執行之
      刑。
（八）末按查獲之第一、二級毒品，不問屬於犯人與否，均沒收
      銷燬之，毒品危害防制條例第18條第1 項前段定有明文。
      本件扣案之第二級毒品安非他命（驗餘毛重0.395 公克）
      ，應依上開規定沒收銷燬之；又上開毒品之包裝袋1 只，
      為被告所有供持有毒品犯罪所用之物，業據被告供承在卷
      ，故應依刑法第38條第1 項第2 款之規定宣告沒收。
據上論斷，應依刑事訴訟法第273 條之1 第1 項、第299 條第1
項前段，毒品危害防制條例第10條第1 項、第11條第2 項、第23
條第2 項、第18條第1 項前段，刑法第11條前段、第47條第1 項
、第38條第1 項第2 款、第51條第5 款，判決如主文。
本案經檢察官乙○○到庭執行職務。
中　　華　　民　　國　　96　　年　　5 　　月　　17　　日
                  刑事第四庭法    官  邰婉玲
以上正本證明與原本無異。
如不服本判決應於收受本判決後10日內向本院提出上訴書狀，其
未敘述上訴理由者，並得於提起上訴後10日內向本院補提理由書
狀（均須按他造當事人之人數附繕本。）「切勿逕送上級法院」
。
中　　華　　民　　國　　96　　年　　5 　　月　　17　　日
                            書 記 官  彭筠凱
附錄所犯法條：
毒品危害防制條例第10條第1項
    施用第一級毒品者，處 6 月以上 5 年以下有期徒刑。
毒品危害防制條例第11條第2項
    持有第二級毒品者，處 2 年以下有期徒刑、拘役或新臺幣 3
    萬元以下罰金。
